【裁判字號】    98,上易,184
【裁判日期】    980331
【裁判案由】    家暴傷害
【裁判全文】
臺灣高等法院刑事判決                 98年度上易字第184號
上  訴  人
即  被  告  乙○○
上列上訴人因家庭暴力之傷害案件，不服臺灣士林地方法院97年
度易字第786 號，中華民國97年11月14日第一審判決（起訴案號
：臺灣士林地方法院檢察署97年度偵字第1160號），提起上訴，
本院判決如下：
    主  文
上訴駁回。
    事  實
一、乙○○與甲○○為配偶關係，係家庭暴力防治法第3條第1款
    所規定之家庭成員。乙○○於民國96年11月19日晚間11時40
    分許，在臺北縣汐止市○○街141巷20 弄7號7樓之居所內，
    因與甲○○談及離婚與小孩監護權之事，雙方發生爭執，乙
    ○○竟基於普通傷害之犯意，出手掐住甲○○脖子，並毆打
    甲○○之頭臉，將甲○○壓制在沙發上，嗣乙○○稍微鬆手
    ，甲○○急忙起身時，乙○○又以左手勾住甲○○，兩人推
    擠中，甲○○之右下腹部因此受到撞擊，致甲○○受有臉部
    疼痛、左頸部紅痛（約長8公分、寬1公分）、右下腹部疼痛
    之傷害。
二、案經甲○○訴由臺北縣政府警察局汐止分局報告臺灣士林地
    方法院檢察署檢察官偵查起訴。
    理  由
壹、程序方面
    按「被告以外之人於審判外之言詞或書面陳述，除法律有規
    定者外，不得作為證據」、「被告以外之人於檢察事務官、
    司法警察官或司法警察調查中所為之陳述，與審判中不符時
    ，其先前之陳述具有較可信之特別情況，且為證明犯罪事實
    存否所必要者，得為證據。」，刑事訴訟法第159條第1項、
    第159條之2分別定有明文。查證人甲○○於警詢之證詞，經
    核並無與審判中所證不符之情形，且無警詢所證具有較可信
    之特別情況，揆諸前揭法條所示，自無證據能力，合先敘明
    。
貳、實體方面
一、訊據被告固不否認其與配偶甲○○於前開時間、地點發生爭
    執，且甲○○於96年11月20日凌晨0 時19分前往財團法人基
    督復臨安息日會臺安醫院（以下簡稱臺安醫院）驗傷結果，
    受有上開傷勢之事實，核與證人甲○○迭於警詢、偵查及原
    審所證相符，並有驗傷診斷書、臺安醫院函文暨病歷乙份在
    卷可參（臺灣士林地方法院檢察署偵字第1160號偵查卷第12
    頁、第27頁至第33頁），此部分事實自堪予認定。被告矢口
    否認有何傷害甲○○之犯行，其辯稱：案發當天，伊完全沒
    有碰到甲○○，反而是甲○○動手打伊，當天是甲○○拉扯
    伊，伊沒有與她拉扯，伊只是抵擋而已，甲○○拿電擊拍打
    伊，伊就一直擋，伊沒有積極主動出手，案發當天警察也是
    伊叫來的，當時甲○○沒有任何傷勢，她也沒有要求警察備
    案，甲○○所說的傷勢沒有人看到，她出去後才去驗傷，而
    她頸部的傷勢很容易自己加工，顯見一切都是她編造的，證
    人林暄凌於案發當時就到場，且證稱係於告訴人驗傷後再到
    場，所為證述不實云云。惟查：
（一）證人甲○○於原審具結證稱：「案發當天晚上11時40分左
      右被告回來，伊看他神色有異，問他是否有話跟伊說，兩
      人就針對離婚和監護權發生爭執，因為被告對於監護權及
      伊提出的條件不接受，不知道什麼地方激怒被告，被告就
      動手掐伊脖子，且打伊的頭和臉，將伊壓制在沙發上，被
      告掐第一次有放鬆又再用力，問伊是不是想死，後來被告
      可能感應到伊無法呼吸，所以有點鬆手，但伊要站起來時
      ，被告又用左手勾住伊，兩人推擠過程中，伊的右下腹部
      又被撞倒，被告放開伊時，伊才趕快到房間打電話求救。
      後來警察到場處理，有訊問一下過程，但警察沒有做筆錄
      也沒有看傷勢，伊當時沒有對被告提出告訴，因為本來希
      望可以好好處理，但事發後被告對伊態度還是很兇悍。驗
      傷時，伊的頸部有傷勢，眼睛傷勢則還沒有出現症狀，是
      隔天眼睛才出現血絲，為時一個禮拜，其他部分沒有明顯
      傷勢，右下腹部的傷也看不出來」等語（原審卷第53頁至
      第57頁）。參以證人甲○○於案發後之96年11月20日凌晨
      0 時19分即前往臺安醫院急診就醫，經診斷結果受有臉部
      疼痛、左頸部紅痛（約長8公分、寬1公分）、右下腹部疼
      痛等傷害，此有驗傷診斷書、臺安醫院函文暨病歷乙份在
      卷可參（前揭偵查卷第12頁、第27頁至第33頁），堪認其
      所證上情並非子虛。
（二）被告聲請傳訊之證人林暄凌於原審具結證稱：「案發當天
      晚上11點多，甲○○打電話給伊，說被告打她，要伊幫她
      報警，到了12點多時，甲○○說她在計程車上，要去臺安
      醫院驗傷，要伊陪同。伊到臺安醫院時，甲○○正背對伊
      和醫生講話，當時甲○○的髮型是及肩剛燙的頭髮，因為
      甲○○當時背對伊，所以伊看不到她的脖子，後來甲○○
      說她腹部疼痛，所以又到另一個房間進行生理檢查，伊此
      時就沒有陪同。甲○○體檢完在外面等驗傷單時，伊看甲
      ○○外表完全沒有傷勢，她的脖子沒有明顯外傷，也沒有
      紅腫，且甲○○當時一直撥弄自己頭髮，和在自己脖子接
      近男性喉結的部位輕輕的摳抓，至於這個摳抓動作有無造
      成紅腫、血痕，伊沒有注意。伊雖然沒有看到甲○○脖子
      有明顯外傷或紅腫，但因為當時伊一直看著甲○○的眼睛
      跟她說話，所以伊與甲○○談話過程中，沒有很仔細觀察
      她的脖子。甲○○在醫院沒有提到如何遭被告打，只有提
      到警察有來、她公婆來叫她不要鬧，還有說她帶著小孩離
      開等事。伊住在被告媽媽家樓下，本件是被告的媽媽說甲
      ○○與被告的事伊都知道，為何不出來說明，所以請伊來
      作證」等語（原審卷第57頁至第64頁），而臺北縣政府警
      察局函覆原審之勤務指揮中心受理各類案件記錄單乙紙（
      原審卷第28頁至第29頁）載明本件報案人電話、地址均與
      證人林暄凌相符（前揭偵查卷第55頁所載被告陳報之證人
      林暄凌電話、地址），堪認本件確為證人林暄凌報警無誤
      。則依證人林暄凌上開證詞，可知本件案發後證人林暄凌
      才到現場，告訴人甲○○委請證人林暄凌報案時，即有告
      知其遭被告打一事，則若非告訴人甲○○於案發當時確遭
      被告毆打，其有何必要於案發後立即告知證人林暄凌此情
      ，並央請林暄凌代為報警？再證人林暄凌在臺安醫院雖未
      見到告訴人甲○○脖子有外傷或紅腫等傷，然其亦自承並
      未很仔細觀察甲○○的脖子，加以甲○○當時髮型為及肩
      剛燙的捲髮，故甲○○頸部的傷勢確實極易遭頭髮覆蓋而
      難為他人察覺；又證人林暄凌看到甲○○摳抓脖子的部位
      既是接近男性喉結處，與甲○○受傷處是在左頸部部位不
      符，此有臺安醫院急診外傷部位明示圖在卷（前揭偵查卷
      第31頁）可考，且甲○○摳抓脖子的時間是在驗傷過後等
      待診斷證明書之期間，自難認其摳抓脖子的舉動與驗傷結
      果有何關連性，亦難認告訴人甲○○脖子的傷勢是其自為
      造成。
（三）告訴人甲○○於案發當天警方到達現場時，雖未表明對被
      告提出告訴之意，然告訴人甲○○與被告為多年夫妻關係
      ，其複雜情緒自有可能使其無法在一時之間立即訴諸法律
      解決，況據被告所述，兩人所育之小孩當時也在場，被告
      之父母亦隨即趕抵現場，告訴人甲○○囿於子女之觀感、
      公婆之人情壓力，衡情均足以使人無法在當下立即提出告
      訴，是以被告以告訴人甲○○未在警察到達案發現場時立
      即備案乙情，辯稱告訴人甲○○所述內容為其自行編造云
      云，實無足採。
      綜上所述，本件事證業已明確，被告之犯行堪以認定，應
      予依法論科。
二、核被告所為，係犯刑法第277 條第1 項之傷害罪。
三、原審認被告罪證明確，依刑法第277條第1項、第41條第1 項
    前段，刑法施行法第1條之1之規定，審酌被告與被害人甲○
    ○為夫妻關係，因婚姻觸礁、一時情緒激動，竟動手傷害被
    害人甲○○，事發後不僅未思如何弭平兩造裂痕，仍為了小
    孩監護權問題拒絕與被害人甲○○進行和解，甚至對被害人
    甲○○提出誣告之告訴（原審卷第51頁、第13頁）等一切情
    狀，量處有期徒刑2 月，並諭知如易科罰金以新臺幣1000元
    折算1 日之折算標準，認事用法，核無不合，量刑亦屬妥適
    ，被告上訴意旨，仍執陳詞，空言否認犯罪，為無理由，應
    予駁回。
據上論斷，應依刑事訴訟法第368條，判決如主文。
本案經檢察官周誠南到庭執行職務。
中    華    民    國    98    年    3     月    31    日
                  刑事第三庭  審判長法  官  陳博志
                                    法  官  蔡聰明
                                    法  官  許文章
以上正本證明與原本無異。
不得上訴。
                                    書記官  蔡慧娟
中    華    民    國    98    年    3     月    31    日
附錄：本案論罪科刑法條全文
刑法第277條第1項
傷害人之身體或健康者，處3年以下有期徒刑、拘役或1千元以下
罰金。


司法院資訊處製作；財團法人民間司法改革基金會備份。
